【裁判字號】    95,台上,2073
【裁判日期】    950420
【裁判案由】    妨害公務
【裁判全文】
最高法院刑事判決            九十五年度台上字第二０七三號
    上  訴  人  甲○○
                        號之1.
                乙○○
                丙○○原名楊.
上列上訴人等因妨害公務案件，不服台灣高等法院台南分院中華
民國九十二年八月十二日第二審判決（九十二年度上訴字第六六
一號，起訴案號：台灣台南地方法院檢察署九十一年度偵字第六
六二號），提起上訴，本院判決如下：
    主  文
上訴駁回。
    理  由
按刑事訴訟法第三百七十七條規定，上訴於第三審法院，非以判
決違背法令為理由，不得為之。是提起第三審上訴，應以原判決
違背法令為理由，係屬法定要件。如果上訴理由狀並未依據卷內
訴訟資料，具體指摘原判決不適用何種法則或如何適用不當，或
所指摘原判決違法情事，顯與法律規定得為第三審上訴理由之違
法情形，不相適合時，均應認其上訴為違背法律上之程式，予以
駁回。本件上訴人甲○○、乙○○、丙○○上訴意旨略稱：(一)、
上訴人三人於原審均否認有隱匿公務員職務上委託第三人掌管之
物品之犯意，原判決對上訴人等否認犯罪之辯解，並未一一斟酌
，有判決不載理由之違法。(二)、上訴人等所犯違反能源管理法案
件，於民國八十六年十二月二十二日已判刑確定，檢察官遲不執
行沒收，而上訴人等保管之液化石油氣係易燃物品，液化石油氣
儲氣槽甚為龐大，難以保管，卻要課上訴人等長期保管之責，於
法縱有據，於情於理，則顯不公平，上訴人甲○○、丙○○因保
管不易而將之賣掉，並無妨害公務之犯意，原判決就上訴人等是
否故意犯罪未置一詞，有判決不適用法則及不載理由之違法。(三)
、上訴人乙○○因無處所可供擺置液化石油氣儲氣槽，乃將之擺
在距住處半小時車程之空地，每過一段時間去看一下，九十年一
月十二日伊因病住院，同年二月十三日出院後，保管之液化石油
氣儲氣槽已不在，伊認為可能被偷，因不懂法律而未向警察機關
報案，原判決以乙○○未報案即不採信失竊之辯解，其採證違背
證據法則，實有適用法則不當之違法。(四)、乙○○於九十年十月
二十三日在法務部調查局台南市調查站（下稱台南市調查站）詢
問時，係稱八十九年底伊發現系爭儲氣槽已不知去向云云，詎該
調查筆錄卻誤載為「八十七年底」，乙○○於原審既主張是八十
九年底或九十年初發現該儲氣槽被竊，並提出醫院診斷書為證，
原審未以物證為準，復未調取上述調查站之訊問錄音帶播放勘驗
，即以「檢察官訊問及台南市調查站訊問時所供時間最為準確」
，有調查未盡之違法。(五)、上訴人甲○○於台南市調查站既稱因
土地賣掉，無法放置儲氣槽，才將該儲氣槽賣掉等語，而甲○○
賣土地之時間是在八十八年五月二十六日，故甲○○之台南市調
查站調查筆錄及執行檢察官訊問筆錄記載之「八十七年底」賣掉
儲氣槽，殊與事實不符，原審未勘驗錄音帶查證，即認定犯罪時
間是八十七年底，不僅認定事實錯誤，且有調查未盡之違法。(六)
、卷內並無上訴人丙○○（原名楊永光）之保管系爭物品之保管
單，證據不齊全，縱令丙○○承認有保管之事實，亦屬證據不備
，原判決竟認丙○○有該保管之事實，有不適用法則及不載理由
之違法。(七)、如認上訴人等犯罪，請斟情宣告緩刑等語。
惟查證據之取捨、證據證明力之判斷以及事實有無之認定，屬事
實審法院之職權，茍其取捨、判斷與認定，並不違背經驗法則及
論理法則，即不容任意指為違背法令，而執為適法之第三審上訴
理由。本件原審認定上訴人等三人有原判決所載之妨害公務犯行
，係以上訴人等均坦承因違反能源管理法之犯行，被台南市調查
站查獲後，台南市調查站將查扣之小貨車連同車上之液化石油氣
儲氣槽及槽內之液化石油氣暫交由上訴人保管之事實，而此事實
並有搜索扣押筆錄、上訴人三人出具之保管書及照片等在卷可稽
。又上訴人所犯違反能源管理法案件經判刑確定，經檢察官通知
上訴人將上開保管之物提交執行時，上訴人等均無法提出等情，
亦經上訴人供承不諱。上訴人甲○○、丙○○已坦承已將保管之
上述物品賣掉，雖甲○○辯稱：因其土地賣掉後，無地方放置，
才賣掉保管物，在賣之前，有告知法院檢察署人員處理，但未獲
得處理，液化石油氣又係危險物，才將它賣掉云云。但經調閱台
灣台南地方法院檢察署八十七年度執他字第六四四號（即上訴人
等違反能源管理法一案之執行卷），並無甲○○所稱之告知資料
，而上訴人保管之儲氣槽是載於小貨車上，可移動，縱因液化石
油氣有危險性，先予處理賣掉，但小貨車及儲氣槽非危險物品，
亦適於保管，自無須賣掉之必要，其所辯顯不可採，其有處分、
隱匿所保管之物品之犯意，可以確認。同理，丙○○所辯因所保
管之物品具危險性，才處理賣掉，無犯罪故意云云，亦不可取。
上訴人乙○○辯稱：其保管之物品可能失竊云云，但財物若被竊
，依常識會報警處理，尤其小貨車失竊，一般人皆報警，以免該
車肇事出問題，何況是公務機關委託保管之物。乙○○既未曾報
警其保管之小貨車等物失竊，足見其所辯為不可信。至於乙○○
所提住院之診斷證明書只能證明其患病，並不能證明其保管之系
爭物品失竊，故其所辯亦難採信，其隱匿保管物品犯行亦堪認定
。至於上訴人等隱匿保管物品之時間，應以於上訴人等最初在執
行檢察官訊問及台南市調查站詢問時所供較為可採等證據資料，
予以綜合判斷，認上訴人等所為，成立刑法第一百三十八條之隱
匿公務員職務上委託第三人掌管之物品罪，於法定刑內從輕各量
處有期徒刑二月，並諭知易科罰金之折算標準，已詳其所憑證
據及認定之理由。並指駁、說明上訴人等否認犯罪，所辯何以為
不可採之理由。所為論斷均有卷存證據資料可資覆按。上訴意旨
雖指摘原判決違法，惟查無論上訴人等隱匿系爭保管物品之時間
為八十七年、八十八年或八十九年、九十年，均無關追訴權時效
、假釋等問題，於上訴人等犯罪之成立並不生影響，上訴人等於
原審就此並未特別爭執及請求調查，原判決又已說明認定犯罪時
間所憑之理由，自不得指摘原審未予調查為違法而執此為合法之
第三審上訴理由。又丙○○有出具保管書附於台灣台南地方法院
檢察署八十六年度偵字第九０七八號違反能源管理法案卷第十五
頁，丙○○上訴意旨謂其未出具保管書云云，尚有誤會。至於其
他上訴意旨乃係就原審依憑證據所為認事、採證職權之合法行使
，以及原判決已論列、說明之事項，依憑己見任意指摘為違法，
並重為事實之爭執，否認有犯罪故意，均與得為第三審上訴理由
之違法情形不相適合，衡以前開說明，本件上訴為違背法律上之
程式，應予駁回。又本件既從程序上駁回上訴人等之上訴，故上
訴人等請求為緩刑之宣告部分，自無從審酌，併此明。
據上論結，應依刑事訴訟法第三百九十五條前段，判決如主文。
中    華    民    國  九十五  年    四    月   二十   日
                      最高法院刑事第九庭
                          審判長法官  陳  正  庸
                                法官  賴  忠  星
                                法官  王  居  財
                                法官  林  開  任
                                法官  林  立  華
      本件正本證明與原本無異
                                      書  記  官
中    華    民    國  九十五  年    四    月  二十五  日
                                                      Y


司法院資訊處製作；財團法人民間司法改革基金會備份。
